臺灣高雄地方法院小額民事判決
111年度雄小字第445號
原      告  鄭淑玲  
被      告  陳冠竹  




兼訴訟代理
人          施丰欽  

上列當事人間給付租金事件，經本院於民國111 年6 月14日言詞
辯論終結，判決如下︰
    主      文
被告陳冠竹應給付原告新臺幣伍萬壹仟肆佰伍拾肆元。
原告其餘之訴駁回。
訴訟費用新臺幣壹仟元由被告負擔。
本判決第一項得假執行，但被告陳冠竹以新臺幣伍萬壹仟肆佰伍
拾肆元供擔保後免為假執行。
    事實及理由
一、按小額訴訟之訴狀送達後，原告不得將原訴變更或追加他訴
    ，但擴張或減縮應受判決事項之聲明者，不在此限，民事訴
    訟法第436 條之23、第436 條第2 項及第255 條第1 項但書
    第3 款定有明文。查原告起訴時聲明：被告應連帶給付原告
    新臺幣（下同）33,000元，及按週年利率5%計算之利息。嗣
    於本院審理時變更聲明為：被告應連帶給付原告63,954元，
    捨棄利息之請求，核屬擴張應受判決事項之聲明，揆諸前開
    規定，尚無不合，應予准許。
二、原告主張：被告陳冠竹於民國110 年6 月24日與伊簽訂房屋
    租賃契約書（下稱系爭租約），約定由伊將所有之門牌號碼
    高雄市○○區○○○路0000巷0 號00樓之0 （下稱系爭房屋）出
    租予被告，租賃期間自110 年6 月25日起至111 年6 月24日
    止，計1 年，租金每月11,000元，被告應按月於每月25日前
    繳納租金，押租保證金22,000元，被告施丰欽則為被告陳冠
    竹於系爭租約之連帶保證人。詎被告陳冠竹逕以系爭房屋遭
    颱風侵襲而有滲漏水為由，自110 年9 月25日起拒絕依約給
    付租金，迭經催討仍未獲置理，經結算至111 年3 月15日被
    告陳冠竹遷讓返還系爭房屋之日止，被告陳冠竹尚積欠租金
    61,954元（不足月部分按比例計算）、清潔費1,500 元、燈
    管更換費用500 元。另依系爭租約之特別約定因可歸責於被
    告陳冠竹之個人因素致不能承租滿一年時，被告陳冠竹應賠
    償伊1 個月之違約金11,000元，並自前揭押租保證金扣抵，
    為此，爰依租賃契約及連帶保證之法律關係提起本訴，並聲
    明：被告應連帶給付原告63,954元，及自起訴狀繕本送達翌
    日起至清償日止，按週年利率5%計算之利息。
三、被告則均以：伊2 人以被告陳冠竹之名義與原告簽立系爭租
    約，共同居住使用系爭房屋，然自伊2 人搬入約2 週即發現
    系爭房屋有滲漏水情形，多次聯繫房仲即訴外人魏莉婷轉知
    原告儘速修繕未果，且無法直接聯繫原告，只能以拒付租金
    表示抗議。又爭房屋既未合於一般供人居住使用之狀態，伊
    2 人自得請求原告減免租金，僅同意給付原告自110 年9 月
    25日起至111 年3 月15日止，按每月5,000 元計算之租金，
    及燈管更換費用500 元。另伊2 人於111 年3 月15日點交返
    還系爭房屋時，原告代理人未要求伊2 人負擔清潔費，且系
    爭租約係因原告違反修繕義務，違約在先，伊2 人才提前終
    止租約，原告逕扣抵押租金並無理由等語置辯，並聲明：原
    告之訴駁回。
四、得心證之理由：
　㈠原告請求被告陳冠竹給付租金（含提前終止租約後如系爭租
    約第11條第3 項約定未返還期間之租金）部分：
　⒈按出租人應以合於所約定使用收益之租賃物，交付承租人，
    並應於租賃關係存續中，保持其合於約定使用、收益之狀態
    ；租賃關係存續中，租賃物如有修繕之必要，應由出租人負
    擔者，承租人得定相當期限，催告出租人修繕，如出租人於
    其期限內不為修繕者，承租人得終止契約或自行修繕而請求
    出租人償還其費用或於租金中扣除之；租賃物為不動產者，
    因其價值之昇降，當事人得聲請法院增減其租金。但其租賃
    定有期限者，不在此限，民法第423 條、第430 條及第442 
    條定有明文。
　⒉原告主張其與被告陳冠竹就系爭房屋成立租賃關係，業據提
    出系爭租約為佐，被告陳冠竹就有向原告承租系爭房屋乙事
    亦不爭執，即負有依系爭租約按期給付租金之義務。被告2 
    人固辯稱系爭房屋有滲漏水之瑕疵，每月僅願意支付租金5,
    000 元云云，經查，依前揭規定，系爭房屋縱存在任何瑕疵
    需修繕，而應由出租人即原告負擔，然承租人即被告陳冠竹
    僅得定期限催告原告修繕，如原告未於期限內修繕瑕疵，被
    告陳冠竹亦僅得為終止契約，或先自行修繕再請求原告負擔
    修繕費用，非謂原告得自行拒絕履行給付租金之義務。況系
    爭租約係為期一年之定期限租賃契約，依民法第442 條後段
    之規定，被告陳冠竹亦無從請求本院就系爭房屋因有滲漏水
    瑕疵致價值減損，而予以酌減系爭房屋租金，是被告陳冠竹
    此部分抗辯尚不足採，原告依系爭租約請求被告陳冠竹給付
    租金（含原告因被告陳冠竹積欠租金逾2 個月而以本院卷第
    99頁存證信函提前終止租約前以積欠之租金，加上之後迄被
    告111 年3 月15日遷出前如系爭租約第11條第3 項約定未返
    還期間之租金）61,954元為有理由。
　㈡原告請求被告陳冠竹給付清潔費、燈管更換費用部分：
　　按當事人主張有利於己之事實者，就其事實有舉證之責任，
    民事訴訟法第277 條定有明文。是民事訴訟如係由原告主張
    權利者，應先由原告負舉證之責，若原告先不能舉證，以證
    實自己主張之事實為真實，則被告就其抗辯事實即令不能舉
    證，或其所舉證據尚有疵累，亦應駁回原告之請求。原告主
    張被告陳冠竹自系爭房屋遷離時未依系爭租約第17條第2 項
    之約定將房屋清理乾淨，及有燈管損壞等情，分別請求被告
    陳冠竹賠償清潔費用1,500 元、燈管更換費用500 元，被告
    陳冠竹僅同意賠償燈管更換費用500 元，原告此部分所請即
    有理由。至系爭房屋清潔費用部分，為被告陳冠竹所否認，
    即應由原告就其主張之事實先負舉證之責，而原告迄本件言
    詞辯論終結前始終未能提出何具體證據說明，被告陳冠竹返
    還系爭房屋時留有何髒亂情形，致其另行支出清潔費等情，
    則原告請求被告陳冠竹賠償清潔費用1,500 元云云，即屬無
    據。
　㈢原告主張被告陳冠竹承租期間未滿一年，應賠償一個月違約
    金部分：
　  經查，兩造所簽訂之系爭租約附件「房屋租賃承租人須知權
    利與義務特別約定」第9 點清楚約明：承租人於承租期間，
    因個人因素未依合約承租滿一年，需支付屋主違約金一個月
    租金（見本院卷第47頁），而系爭租約前係因被告陳冠竹積
    欠租金逾2 個月而遭原告提前終止，且被告陳冠竹拒絕足額
    繳納租金為無理由均已如前述，本院審酌被告陳冠竹本得依
    法自行修繕房屋並以租金抵扣，卻捨此不為，而原告在被告
    陳冠竹已多期拒繳租金下，也難以期待原告不選擇提前終止
    將系爭房屋收回另做他用，且系爭租約附件之特約條款第4 
    點亦將拖欠租金超過15日視同惡意違約，是兩造間之系爭租
    約無法承租滿一年顯係可歸責於被告之個人因素所導致，故
    原告主張其依與被告陳冠竹間之前揭租賃特別約定，請求被
    告陳冠竹賠償一個月租金11,000元之違約金，為有理由。
　㈣本件原告尚得請求被告陳冠竹給付之金額若干？
　　承上，本件原告得請求被告陳冠竹給付之租金（含提前終止
    租約後如系爭租約第11條第3 項約定未返還期間之租金）為
    61,954元，加上因可歸責於被告之個人因素致系爭租約未滿
    一年提前終止之違約金11,000元及被告陳冠竹同意賠償燈管
    更換費用500 元，共計應為73,454元。另原告於本院就自己
    對被告陳冠竹返還押租保證金債務行使抵銷時，雖主張系爭
    租約因被告陳冠竹違約在先，僅剩餘押租保證金11,000元之
    扣抵額，然原告既已將提前終止租約之違約金提列如上所示
    ，自不能在已收取之22,000元押租保證金中，又再扣抵一次
    使之僅剩11,000元，否則無異於重複計算，是原告所能請求
    被告陳冠竹給付之金額，應為51,454元（計算式：73,454元
    -22,000元＝51,454元），是本件原告請求被告陳冠竹給付51
    ,454元為有理由，逾此數額則屬無據，應予駁回。
  ㈤被告施丰欽不負連賠償之責：
　　末系爭租約乃原告與被告陳冠竹所簽立，係由原告與被告陳
    冠竹間就系爭房屋成立租賃關係，則被告施丰欽顯非系爭租
    約之當事人，原告自無從依系爭租約或租賃之法律關係請求
    被告施丰欽給付租金費用或違約金等。又數人負同一債務，
    明示對於債權人各負全部給付之責任者，為連帶債務。無前
    項之明示時，連帶債務之成立，以法律有規定者為限，民法
    第272 條定有明文。是連帶債務必以債務人曾明示與其他債
    務人對於債權人各負全部給付之責任，或法律另有規定始能
    成立，而原告並未提出何證據方法證明被告施丰欽曾明示願
    與被告陳冠竹就系爭租約對原告之債務負連帶清償之責，且
    法律就共同居住親友亦無需與承租人之租賃契約負連帶清償
    責任之規定，是原告請求被告施丰欽需與被告陳冠竹就前揭
    債務負連帶給付之責，為無理由，應予駁回。
　㈤從而，原告主張被告陳冠竹應給付租金61,954、違約金11,00
    0元及燈管維修費用500元，並於扣除應返還被告陳冠竹之系
    爭租約押租保證金22,000元後，僅得再向被告陳冠竹請求51
    ,454元之範圍內為有理由，逾此範圍則屬無據。
五、綜上所述，原告請求被告陳冠竹給付51,454元為有理由，應
    准許之，逾此部分則屬無據，應予駁回。
六、本件係適用小額程序為被告敗訴之判決，依民事訴訟法第43
    6 條之20規定，依職權宣告假執行。並依同法第436 條之23
    準用同法第436 條第2 項，適用同法第392 條第2 項規定，
    依職權宣告被告預供擔保，得免為假執行
七、本件事證已臻明確，兩造其餘攻擊防禦方法及證據，核與判
    決之結果不生影響，爰不一一論列。
八、訴訟費用負擔之依據：民事訴訟法第79條。
中　　華　　民　　國　　111 　年　　 7　　月　　14　　日
                 高雄簡易庭  法      官  謝宗翰
以上正本係照原本作成。
民事訴訟法第436條之24第2項：對於本判決之上訴，非以違背法
令為理由，不得為之。
如對本判決上訴，須於判決送達後20日內向本院提出上訴狀，並
須表明原判決所違背之法令及其具體內容與依訴訟資料可認為原
判決有違背法令之具體事實之上訴理由。（均須按他造當事人之
人數附繕本）。
中　　華　　民　　國　　111 　年　　7 　　月　　14　　日
                              書  記  官  許弘杰